【裁判字號】    98,訴,1637
【裁判日期】    980925
【裁判案由】    損害賠償
【裁判全文】
臺灣臺中地方法院民事判決              98年度訴字第1637號
原      告  甲○○
被      告  丁○○
            丙○○
            乙○○
上列當事人間請求損害賠償事件，本院不經言詞辯論終結，判決
如下：
    主      文
原告之訴及其假執行之聲請均駁回。
訴訟費用由原告負擔。
    事實及理由
一、本件原告起訴主張：
（一）原告為台灣高等法院台中分院98年度上易字第148號損害
      賠償事件之被上訴人（上訴人為翁苔芝），被告三人均為
      該案之承審法官，原告已於該案第一審審理（即本院97年
      度訴字第2571號）提出本院93年度執字第21426號執行事
      件之共同投資證明，並為一審法官所認同，但被告確無視
      於該一審判決，且不看原告於一審提出之證據，實有重大
      疏失，且浪費公帑。原告與翁苔芝前開損害賠償之訴之理
      由為，翁苔芝不依離婚協議書履行，將不動產出售予蔡玉
      峰，已違反協議在先，且離婚協議仍在有效期間，原告依
      離婚協議書請求損害賠償既屬合法，並於前揭一審盡最大
      舉證責任，此為原審法官所證明，被告卻以高高在上之姿
      態，從不細看原審卷宗，復未於二審訴訟程序進行訊問，
      逕自草率判決，為重大失職，被告須給付原告新台幣（下
      同）20萬元，做為失職侵害原告不得上訴之損害。
（二）原告於前揭一審起訴之事由為夫妻總財產800萬元，由翁
      苔芝拿400萬元，其餘不動歸屬原告，且原告已證實翁苔
      芝無所得何來資金，原告已依時間順序證實購買大雅土地
      之資金為93年度執字第21426號分配表所得，事證明確，
      被告皆無視或根本未看原審證據，已觸犯公務員懲戒條例
      ，該當懲處。又被告於前揭二審判決認定原告與翁苔芝有
      成立以販賣土地牟利為共同目的之合夥契約部分，與事實
      不符，蓋被告並未詢問原告與翁苔芝，且未明各投資多少
      資金、比例分配及總金額等，亦與離婚協議書之400萬元
      不符。原告已由代書證明買地契約為原告一人，並無合夥
      ；若屬合夥，為何代書證明翁苔芝多拿了36萬元，且翁苔
      芝自認原告另外至給付之20萬元，並非分配損益。翁苔芝
      於上開損害賠償事件所提供之金額完全不符，被告所為之
      前揭二審判決荒唐至極，故原告另以備位聲明請求被告共
      同給付577,149元。再者，原告於該案第二審準備程序答
      辯時三次引用第一審判決書內容時，均遭被告制止，並說
      ：你以為地院判決是聖旨，不要每次提一審判決。被告如
      此藐視一審法官之獨立審判，且毫無耐心聽原告之答辯，
      而自大狂枉，有失為官之清廉正義等語。並聲明：先位請
      求被告共同給付原告20萬元；備位請求被告共同給付原告
      577,149元；得對被告行使假執行。
二、按原告之訴，依其所訴之事實，在法律上顯無理由者，法院
    得不經言詞辯論，逕以判決駁回之。民事訴訟法第249條第2
    項定有明文。又民事訴訟法第249條第2項所謂原告之訴，依
    其所訴之事實，在法律上顯無理由者，係指依原告於訴狀內
    記載之事實觀之，在法律上顯然不能獲得勝訴之判決而言（
    最高法院62年台上字第845號判例參照）。經查：
（一）按公務員因故意違背對於第三人應執行之職務，致第三人
      受損害者，負損害賠償責任。其因過失者，以被害人不能
      依其他方法受賠償時為限，負其責任。前項情形，如被害
      人得依法律上之救濟方法，除去其損害，而因故意或過失
      不為之者，公務員不負賠償責任，民法第186條定有明文
      。次按公務員於執行職務行使公權力時，因故意或過失不
      法侵害人民自由或權利者，國家應負損害賠償責任，國家
      賠償法第2條第2項前段亦定有明文。依此規定，公務員因
      故意違背對於第三人應執行之職務，致第三人之權利或利
      益受損害者，被害人得向公務員或國家請求賠償。若公務
      員之違背職務係出於過失者，則被害人只得依國家賠償法
      之規定，向國家請求賠償損害。故在國家賠償法實施後，
      公務員因一般過失而違背職務，侵害人民權利者，即毋庸
      依民法第186條規定負損害賠償責任，而被害人對因此所
      受損害可逕依國家賠償法請求由國家負賠償之責，國家賠
      償法於公務員執行公權力職務有不法侵害人民權利之情事
      時，相較民法上開規定，自有特別法與普通法之關係，應
      優先適用具特別法性質之國家賠償法甚明。又前揭國家賠
      償法第2條之規定，係國家就公務員之侵權行為應負損害
      賠償責任之一般規定。而同法第13條規定：「有審判或追
      訴職務之公務員，因執行職務侵害人民自由或權利，就其
      參與審判或追訴案件犯職務上之罪，經判決有罪確定者，
      適用本法規定。」則係國家就有審判或追訴職務之公務員
      之侵權行為應負損害賠償責任之特別規定。依現行訴訟制
      度，有審判或追訴職務之公務員，其執行職務，基於審理
      或偵查所得之證據及其他資料，為事實及法律上之判斷，
      係依其心證及自己確信之見解為之。各級有審判或追訴職
      務之公務員，就同一案件所形成之心證或見解，難免彼此
      有所不同，倘有心證或見解上之差誤，訴訟制度本身己有
      糾正機能。關於刑事案件，復有冤獄賠償制度，予以賠償
      。為維護審判獨立及追訴不受外界干擾，以實現公平正義
      ，上述難於避免之差誤，在合理範圍內，應予容忍。不宜
      任由當事人逕行指為不法侵害人民之自由或權利，而請求
      國家賠償。唯其如此，執行審判或追訴職務之公務員方能
      無須瞻顧，保持超然立場，使審判及追訴之結果，臻於客
      觀公正，人民之合法權益，亦賴以確保。至若執行此等職
      務之公務員，因參與審判或追訴案件犯職務上之罪，經判
      決有罪確定時，則其不法侵害人民自由或權利之事實，已
      甚明確，非僅心證或見解上之差誤而己，於此情形，國家
      自當予以賠償，方符首開憲法規定之本旨。按憲法所定平
      等之原則，並不禁止法律因國家機關功能之差別，而對國
      家賠償責任為合理之不同規定。國家賠償法針對審判及追
      訴職務之上述特性，而為前開第13條之特別規定，為維護
      審判獨立及追訴不受外界干擾所必要，尚未逾越立法裁量
      範圍，與憲法第7條、第16條、第23條及第24條並無牴觸
      （司法院大法官會議釋字第228號解釋理由書參照）。
（二）本件被告為台灣高等法院台中分院法官，為職司審判職務
      之公務員，原告主張：被告審判其為被上訴人之該院98年
      度上易字第148號損害賠償事件，認定事實與一審判決不
      同，無視於一審判決之卷證資料，且認定其與翁苔芝之間
      為合夥契約與事實不符等，係不法侵害其權利，致其受有
      損害云云，揆諸揭說明，自無適用民法公務員侵權行為規
      定之餘地，而應依國家賠償法之規定請求國家賠償，原告
      逕依侵權行為之規定，對被告求償，於法自有未合。縱有
      民法第186條等侵權行為規定之適用，依原告起訴之內容
      觀之，係屬於被告認定事實、適用法律之職權行使，其裁
      判之結果，縱與一審判決之認定不同，亦屬因採行獨立審
      判制度所無法避免，顯難認被告有何故意或過失不法侵害
      原告之權利可言。從而，原告提起本件訴訟，依原告於訴
      狀內記載之事實觀之，在法律上顯然不能獲得勝訴之判決
      ，自難准許。
三、綜上所述，本件原告之訴，依其所訴之事實，在法律上顯無
    理由，爰依民事訴訟法第249條第2項之規定，不經言詞辯論
    ，逕以判決駁回之。原告之訴既經駁回，其假執行之聲請亦
    失所依附，應併予駁回。
四、訴訟費用負擔之依據：民事訴訟法第78條。
中    華    民    國    98    年    9     月    25    日
                  民事第三庭    法  官  黃渙文
正本係照原本作成。
如對本判決上訴，須於判決送達後20日內向本院提出上訴狀（須
附繕本）。
中    華    民    國    98    年    9     月    25    日
                                書記官


司法院資訊處製作；財團法人民間司法改革基金會備份。
